最高法院刑事判決　　　　　　九十四年度台上字第三一四九號
　　上　訴　人　甲○○
　　　　　　　　　　　　號2樓.
　　　　　　　　丙○○
　　　　　　　　　　　　35號.
　　上 列一 人
　　選任辯護人　葉忠雄律師
　　上　訴　人　乙○○
　　　　　　　　　　　　4樓之.
　　選任辯護人　張玉希律師
上列上訴人等因強盜案件，不服台灣高等法院中華民國九十四年
四月七日第二審判決（九十三年度上訴字第三五二一號，起訴案
號：台灣台北地方法院檢察署九十三年度偵字第六九二九、九四
二六、一一一六二、一二四○五號），提起上訴，本院判決如下
：
    主  文
上訴駁回。
    理  由
按刑事訴訟法第三百七十七條規定，上訴於第三審法院，非以判
決違背法令為理由，不得為之。是提起第三審上訴，應以原判決
違背法令為理由，係屬法定要件。如果上訴理由狀並未依據卷內
訴訟資料，具體指摘原判決不適用何種法則或如何適用不當，或
所指摘原判決違法情事，顯與法律規定得為第三審上訴理由之違
法情形，不相適合時，均應認其上訴為違背法律上之程式，予以
駁回。本件原判決撤銷第一審之科刑判決，改判仍論上訴人甲○
○、丙○○以共同連續意圖為自己不法之所有，攜帶兇器，以強
暴脅迫至使不能抗拒，而使他人交付其物罪，處甲○○（累犯）
，有期徒刑捌年；丙○○有期徒刑柒年陸月，並均諭知扣案之折
疊刀壹把沒收；論上訴人乙○○以共同意圖為自己不法之所有，
攜帶兇器，以強暴脅迫至使不能抗拒，而使他人交付其物罪，判
處有期徒刑柒年，並諭知扣案之折疊刀壹把沒收。關於原判決犯
罪事實一部分，係依憑上訴人甲○○、丙○○坦承不諱，參酌證
人即告訴人張樹斌、李士傳、蘇立平、陳龍雄、廖榮華、張金煒
之證述，證人陳朝任之證詞（伊向上訴人丙○○收購之手機係被
害人張金煒所有遭甲○○、丙○○強盜者），及卷附上訴人丙○
○手機之通聯紀錄、查獲現場照片、監視錄影照片、行動電話讓
渡合約書暨登錄資料、內政部警政署刑事警察局民國九十三年五
月三日刑紋字第０九三００八八三一九號鑑驗書（鑑驗結果認送
鑑行動電話讓渡合約書上丙○○名下壹枚指紋，經比對結果與所
附涉嫌人丙○○指紋卡左拇指指紋相符）、及中華電信門號0000
000000號ＳＩＭ卡一張，扣案之折疊刀一把；關於原判決犯罪事
實二部分，係依憑上訴人丙○○坦承不諱，參酌上訴人乙○○直
承於九十三年二月十六日與上訴人丙○○共同搭乘被害人王啟祥
所駕駛之計程車無訛，證人即被害人王啟祥之證述，扣案之折疊
刀一把等證據資料，而為論斷，已分別敘述其所憑之證據及認定
之理由。而以上訴人乙○○否認有共同加重強盜之犯行及辯稱：
未以強暴脅迫之行為使王啟祥不能抗拒，且不知丙○○攜刀犯案
云云，係飾卸之詞，無足採取，在理由內依憑調查所得證據，詳
加指駁；並說明：（一）證人蘇立平雖於檢察官偵查時證稱：原
判決附表編號(三)之犯行並非上訴人甲○○、丙○○所為，然其所
述強盜伊之兩人係由台北市士林夜市上車，待車行至台北縣五股
鄉之堤防附近，除伊之證件外，身上財物悉遭強盜之經過，均與
上訴人丙○○所述共同參與原判決附表編號(三)即前開犯罪情節相
符，參酌證人蘇立平在偵查時因上訴人丙○○已無染髮，以致未
能指認，及其所指訴被強盜之時、地與原判決事實二之時、地極
為相近，被強盜手法與原判決事實一、二之犯罪方式相同，堪認
蘇立平被害部分，亦係上訴人甲○○、丙○○所為。（二）上訴
人丙○○雖供稱：強盜王啟祥時，不僅伊有折疊刀，乙○○身上
亦有美工刀云云，惟證人王啟祥並未證述上訴人乙○○攜有兇器
之情事，故此部分既僅有上訴人丙○○之片面陳述，並無補強證
據，自不足採信，而應為上訴人乙○○有利之認定。再上訴人丙
○○於第一審法院供陳：「（可否詳細說明如何亮出刀子？）當
時我右手拿出刀子，左手稍微抓住王啟祥的肩膀」、「（你所稱
之折疊刀是否卷附所示？）沒錯」、「（當天你拿出折疊刀之後
，王啟祥有無轉身看你？）好像沒有」、「（當天王啟祥身上所
得財物如何交到你們手上？）我印象中好像是王啟祥自己拿出來
給我們的」；而證人王啟祥於第一審法院亦證謂：「（被告講說
東西不要拿出來的這句話，是在你被搜身之前還是之後？）錢交
給他們之後，前面的被告（即乙○○）叫後面被告（即丙○○）
說不要把東西拿出來」各等語，堪認上訴人乙○○確知上訴人丙
○○攜有足以傷害人身體、生命之兇器甚明，否則上訴人乙○○
應無囑上訴人丙○○不要拿出傷害王啟祥物品之情事。自不因證
人王啟祥未轉身看見上訴人丙○○持刀，而影響上訴人乙○○犯
罪事實之認定。再證人王啟祥雖證述：「未見到被告丙○○、乙
○○拿刀，二人亦未對其施暴」；惟其又證稱：「（在那個時間
及環境，你敢反抗嗎？）不敢。因為該處一邊是大排水溝，是白
曉燕被棄屍的地點附近」、「這次對方有兩個人，我無法對付」
、「（當時丙○○叫你把錢拿給他時，你心理有沒有什麼感受？
）我想說他只要錢而已，人平安就好，人是一定會怕的」，堪認
上訴人丙○○、乙○○強取王啟祥財物時，其所使用之手段，足
以壓抑被害人之抗拒，使其喪失自由意志，顯已使其不能抗拒。
而上訴人乙○○既亦動手搜尋王啟祥身上財物，顯有強盜犯意聯
絡及行為分擔。（三）上訴人乙○○除書寫自白書外，並於警詢
時為相同內容之陳述，並於原審審理時陳明對該自白書與警詢筆
錄之證據能力，沒有意見，自有證據能力。又其之自白及於警詢
時均供認：「小賴（丙○○）從他的身上包包，亮出一把刀來」
云云，自堪認定上訴人乙○○與上訴人丙○○有攜帶兇器強盜之
犯行。至證人王啟祥於原審審理時證稱：「他（丙○○）先叫那
個坐我旁邊（乙○○）搜我身體，乙○○就隨便摸一下」；顯與
其於第一審法院所陳：「（是何人搜你的身體？）兩個都有」等
語不同，自應以其於第一審法院所為陳述為準。（四）刑法第三
百二十一條第一項第三款之攜帶兇器竊盜罪及同法第三百三十條
之攜帶兇器加重強盜罪係以行為人攜帶兇器竊盜或強盜為其加重
條件，只要於竊盜或強盜時攜帶兇器，即構成加重竊盜或強盜罪
名，因立法所規範者為攜帶兇器竊盜或強盜即屬於加重條件，而
不以取出兇器犯之為必要，亦不以攜帶之初有持以行兇之意圖為
限。又刑法第三百四十六條之恐嚇取財罪之恐嚇行為，係指以將
來惡害之通知恫嚇他人而言，受恐嚇人尚有自由意志，不過因此
而懷有恐懼之心，故與強盜罪以目前之危害脅迫他人，致喪失自
由意志不能抗拒者不同，且恐嚇後，若進而對被害人施用強暴脅
迫者，縱未至不能抗拒之程度，亦不能以恐嚇論罪。本件被害人
王啟祥已經陳明當時畏懼與不敢反抗等語，上訴人丙○○、乙○
○仍進而強搜被害人身體，自應構成強盜罪，而非恐嚇取財罪。
另上訴人甲○○送請亞東紀念醫院鑑定結果認其有精神耗弱之狀
態，自應為上訴人甲○○有利之認定之理由。從形式上觀察，原
判決並無違背法令之情形存在。又查：（一）證據之取捨，為事
實審法院之職權，倘其採證認事並不違背證據法則，即不得任意
指為違法。又證人之陳述部分前後不符，或相互間有所歧異時，
究竟何者為可採，法院仍得本其自由心證予以斟酌。原判決已就
相關事證詳加調查論列，復綜合共犯丙○○等人之證言，參互斟
酌判斷，資為不利於上訴人等之認定，併已說明其取捨判斷而得
心證，及上訴人等確有攜帶兇器強盜，應成立加重強盜罪，不得
論以恐嚇取財罪之理由。上訴意旨主張依被害人蘇立平、陳龍雄
、王啟祥所證，既未達不能抗拒之程度，上訴人等所為應僅成立
恐嚇取財罪，原判決認定上訴人等應成立加重強盜罪，有適用法
則不當及證據上理由矛盾之違誤等語，無非就原審採證認事之職
權行使，任憑己見，泛言指摘，再為事實上之爭執，並非依據卷
內訴訟資料而為之具體指摘，自非正當之第三審上訴理由。（二
）上訴人等於原審九十四年三月二十三日審理時，已就包括上訴
人乙○○自白書在內之卷內所有證據資料之證據能力，表示並無
意見，嗣經原審再提示上訴人等之自白及告以要旨後，仍為同一
無意見之表示，有前開審判筆錄在卷可憑（見原審卷第九十五、
一０六頁）；況本院為法律審，應以第二審判決所確認之事實為
基礎，據以判斷原審判決是否違背法令，故於第二審判決後，不
得主張新事實或提出新證據，為其第三審之上訴理由。上訴人乙
○○在原審辯論終結前，未曾主張上開自白並未包括自白書之事
由，上訴理由徒主張此一新事實，自非依據卷內訴訟資料執為指
摘之合法第三審上訴理由。（三）其餘上訴意旨，則置原判決之
明白論斷於不顧，或仍持原判決已說明理由而捨棄不採之陳詞辯
解，再為事實上之爭執，或就屬於事實審法院採證認事職權之行
使，或與判決本旨無關之枝節問題，全憑己見，任意指摘，難謂
已符合首揭法定上訴第三審之要件。其上訴均違背法律上之程式
，應予駁回。
據上論結，應依刑事訴訟法第三百九十五條前段，判決如主文。
中　　華　　民　　國　九十四　年　　六　　月　　十　　日
                      最高法院刑事第七庭
                          審判長法官  林　增　福
                                法官  邵　燕　玲
                                法官  張　清　埤
                                法官  陳　世　雄
                                法官  陳　朱　貴
      本件正本證明與原本無異
                                      書  記  官
中　　華　　民　　國　九十四　年　　六　　月　 十六 　日
                                                      Ｔ
